臺灣臺南地方法院臺南簡易庭民事判決　
110年度南簡字第1526號
原      告  黃海山  

被      告  蔡淑華  


上列當事人間請求給付借款事件，經本院於民國111年1月11日言
詞辯論終結，判決如下：
    主      文
被告應給付原告新臺幣124,000元，及自民國108年4月27日起至
清償日止，按週年利率百分之五計算之利息。
訴訟費用新臺幣1,330元由被告負擔。
本判決得假執行。
    事實及理由
一、原告起訴主張（按原告聲請對被告核發本院110年度司促字
    第14834號支付命令，經被告於法定期間合法提出異議，依
    法以原告支付命令之聲請，視為起訴）：
（一）被告向原告借款新台幣（下同）14萬元（下稱系爭14萬元
      借款），並於民國108年1月11日書立借據一紙交原告收受
      ，約定自108年2月26日起至112年1月止分48期攤還，每月
      還款8,000元，如有一期未繳視同尾款全部到期，如無法
      清償，願無條件將名下小貨車（車牌0000-00）使用權及
      變賣權轉讓原告，詎被告僅還款2期共16,000元，之後即
      未依約還款，尚欠124,000元（計算式：140,000-8,000×2
      ＝124,000），爰依消費借貸之法律關係提起本件訴訟。
（二）原告雖不爭執被告曾清償原告300,447元（含手續費），
      惟被告除向原告借用本筆系爭14萬元借款外，另向原告借
      款多筆，後經會算共2,601,172元（下稱2,601,172元借款
      ），兩造另立借據，約定被告自108年1月26日開始每月還
      款10,500元，自113年1月26日起每月還款16,500元，至12
      7年12月清償完畢。故被告之上開清償款項，除了108年2
      月28日清償的18,500元中之8,000元，及108年3月28日之8
      ,000元，共16,000元是清償本件系爭14萬元借款外，其餘
      均是清償另筆2,601,172元借款，與本件無涉，被告辯稱
      已清償云云與事實不符。
（三）聲明：如主文第一項所示。
二、被告則以：
（一）被告向原告借款二筆，兩筆借款加在一起，每期應償還金
      額為18,500元。被告匯款24期總計300,447元，當中有不
      夠的，但也有多還的。被告同意要還錢，但為何已清償了
      上開金額後還欠原告124,000元？
（二）聲明：請求判決駁回原告之訴。
三、得心證之理由：
（一）本件原告起訴主張之前揭事實，業據其提出提出108年1月
      11日書立之借據一紙、存摺影本等件為證，被告對積欠原
      告14萬元，及約定自108年2月26日起分48期攤還，每月攤
      還8,000元之事實均不爭執，惟辯稱已清償300,447元，未
      清償本金不可能是124,000元云云置辯。經查：
　　⒈被告向原告借款14萬元，於108年1月11日書立借據，約定
      分48期清償，自108年2月26日開始每月清償8,000元；被
      告另向原告借款2,601,172元，兩造於108年1月8日書立借
      據，約定被告自108年1月26日開始每月還款10,500元，自
      113年1月26日起每月還款16,500元，至127年12月清償完
      畢，有該借據二紙附卷足憑。故被告自108年2月26日起至
      112年12月26日止，每月26日應清償原告18,500元，此部
      分之事實應可認定。
　　⒉查依被告提出之清償明細表，被告在108年1月26日匯款10,
      515元（按清償2,601,172元該筆借款10,500元，其中15元
      是手續費）、108年2月28日匯款18,515元（按清償2,601,
      172元該筆借款10,500元，清償系爭14萬元借款8,000元，
      其中15元是手續費），108年3月28日匯款8,015元（按清
      償系爭14萬元借款8,000元，其中15元是手續費），108年
      3月29日匯款10,515元（按清償2,601,172元該筆借款10,5
      00元，其中15元是手續費），108年4月份未清償，108年5
      月3日匯款5,015元，108年9月24日匯款4,540元、1,315元
      ，後陸續不定期匯款至110年4月10日最後一筆匯款1,010
      元，以上共300,447元（含手續費），有清償明細表在卷
      可證（見本院卷第33頁）。
　　⒊按對於一人負擔數宗債務而其給付之種類相同者，如清償
      人所提出之給付，不足清償全部債額時，由清償人於清償
      時，指定其應抵充之債務。清償人不為前條之指定者，依
      左列之規定，定其應抵充之債務：債務已屆清償期者，
      儘先抵充。債務均已屆清償期或均未屆清償期者，以債
      務之擔保最少者，儘先抵充；擔保相等者，以債務人因清
      償而獲益最多者，儘先抵充；獲益相等者，以先到期之債
      務，儘先抵充。獲益及清償期均相等者，各按比例，抵
      充其一部。民法第321、322條定有明文。經查：
　　　⑴被告對原告之上開系爭14萬元借款債務、2,601,172元借
        款債務在108年1月、2月、3月共清償47,560元，嗣後又
        陸續清償252,887元，總共清償300,447元。又按被告應
        於108年4月26日起至112年12月26日止，二筆借款應於
        每月26日清償18,500元，惟由被告提出之清償明細表（
        見本院卷第33頁），被告各期給付或未清償，或者清償
        不足，自應依上開規定抵充債務。
　　　⑵被告於給付時未指定應抵充之債務，應依民法第322條規
        定為法定抵充。又查系爭14萬元借款、2,601,172元借
        款之各期給付，均係已屆清償期之債務，應以債務之擔
        保最少者，儘先抵充。查系爭14萬元債務如無法清償，
        被告同意無條件將名下小貨車（車牌0000-00）使用權
        及變賣讓與原告，2,601,172元借款債務則無任何擔保
        ，有該二紙借據在卷足證，則2,601,172元借款債務為
        擔保較少之債務，應優先抵充。又被告最後一筆清償款
        項為110年4月10日，被告自108年4月至110年4月，應清
        償25期、每期10,500元，共262,500元，惟被告在108年
        4月之後僅清償252,887元，不足以清償該筆2,601,172
        元借款各期應清償債務，遑論系爭14萬元借款債務。原
        告主張系爭14萬元借款債務，被告僅頭兩期依約清償，
        之後各期，因清償不足，優先清償2,601,172元借款債
        務尚有不足，系爭借款債務全未清償應可採信，被告辯
        稱已清償云云與事實不符。
（二）又按給付有確定期限者，債務人自期限屆滿時起，負遲延
      責任；遲延之債務，以支付金錢為標的者，債權人得請求
      依法定利率計算之遲延利息；但約定利率較高者，仍從其
      約定利率；應付利息之債務，其利率未經約定，亦無法律
      可據者，週年利率為百分之五。民法第229條第1項、第23
      3條第1項及第203條分別定有明文。本件原告請求被告返
      還系爭借款，被告應於108年4月26日清償該分期之款項，
      然被告違約未付，視同全部到期，應自108年4月27日起負
      遲延責任，則原告求被告給付未清償餘款124,000元，及
      自108年4月27日起至清償日止，按週年利率百分之五計算
      之利息，核與上開規定並無違背，自無不合。
（三）綜上所述，原告依消費借貸契約之法律關係，請求被告給
      付124,000元， 及自108年4月27日起至清償日止，按週年
      利率百分之五計算之利息，為有理由，應予准許。
四、本件係屬民事訴訟法第427條第1項簡易訴訟事件，所為被告
    敗訴之判決， 依同法第389條第1項第3款之規定，應依職權
    宣告假執行， 並依同法第87條第1項確定訴訟費用額（即裁
    判費1,330元）如主文第2項所示。
五、據上論結，本件原告之訴為有理由， 依民事訴訟法第436條
    第2項、第78條、 第87條第1項、第389條第1項第3款，判決
    如主文。
中　　華　　民　　國　　111 　年　　1 　　月　　25　　日
                  台南簡易庭  法　官  張麗娟
以上為正本係照原本作成。
如對本判決上訴，須於判決送達後20日內向本院提出上訴狀（須
附繕本）。
中　　華　　民　　國　　111 　年　　1 　　月　　26　　日
                              書記官  高培馨